【裁判字號】    98,易,316
【裁判日期】    980619
【裁判案由】    家庭暴力罪之傷害
【裁判全文】
臺灣臺北地方法院刑事判決               98年度易字第316號
公  訴  人  臺灣臺北地方法院檢察署檢察官
被      告  甲○○
選任辯護人  吳慶隆律師
            袁瑞成律師
上列被告因家庭暴力罪之傷害案件，經檢察官提起公訴（97年度
偵字第19613 號），本院判決如下：
    主  文
甲○○無罪。
    理  由
一、公訴意旨略以：被告甲○○與其妻丙○○感情不睦，於民國
    97年8 月7 日晚間8 時許，在其位於臺北縣坪林鄉大林村鶯
    子瀨9 之11號住處內，因懷疑家中財物遭竊，而遷怒於丙○○，竟基於傷害人身體之犯意，以徒手毆打丙○○之胸口，
    並拉扯丙○○所著衣服，強行將丙○○自房內拖行至客廳，
    致丙○○受到右頸後側1 ×2 公分擦傷、左前胸瘀傷4.5 ×
    3.5 公分等傷害，因認被告涉犯刑法第277 條第1 項之普通
    傷害罪嫌等語。
二、按犯罪事實應依證據認定之，無證據不得推定其犯罪事實；
    而不能證明被告犯罪者，應諭知無罪之判決，刑事訴訟法第
    154 條第2 項、第301 條第1 項分別定有明文。又事實之認
    定，應憑證據，如未能發現相當證據，或證據不足以證明，
    自不能以推測或擬制之方法，為裁判基礎；且認定犯罪事實
    所憑之證據，雖不以直接證據為限，間接證據亦包括在內，
    然而無論直接證據或間接證據，其為訴訟上之證明，須於通
    常一般之人均不致有所懷疑，而得確信其為真實之程度者，
    始得據為有罪之認定，倘其證明尚未達到此一程度，而有合
    理之懷疑存在而無從使事實審法院得有罪之確信時，即應由
    法院為諭知被告無罪之判決，亦經最高法院40年台上字第86
    號、76年度台上字第4986號著有判例意旨可資參照。再告訴
    人之告訴，係以使被告受刑事訴追為目的，是其陳述是否與
    事實相符，仍應調查其他證據以資審認，最高法院52年度台
    上字第1300號亦著有判例意旨可資參照。
三、本件公訴意旨認被告涉犯普通傷害罪嫌，無非係以告訴人丙○○證述其遭受毆打之情形及驗傷診斷書、臺灣板橋地方法
    院97年度家護字第1273號民事通常保護令等件資為論據。而
    經本院訊問後，被告雖坦承案發當日曾因懷疑家中財物遭竊
    ，而遷怒於告訴人，以及告訴人於97年8 月11日前往醫院驗
    傷，驗得前述傷勢等情，惟堅詞否認有何公訴意旨所指之犯
    行，辯稱：伊並未於案發當日有毆打告訴人之行為，告訴人
    係於97年8 月11日始前往醫院驗得前述傷勢，如何證明係被
    告所為，況告訴人所述案發當日發生爭執之過程前後不一，
    且告訴人於97年8 月8 日與案外人蘇名義發生婚外情之事，
    為被告當場所查獲，告訴人為逼伊就妨害家庭訴訟和解，才
    告訴伊涉有傷害之罪嫌等語。
四、經查：
  (一)告訴人丙○○於97年8 月11日前往三軍總醫院驗傷，驗得受
    有右頸後側1 ×2 公分擦傷、左前胸瘀傷4.5 ×3.5 公分等
    傷害，據告訴人之指稱，受傷原因係於97年8 月7 日下午8
    時遭被告毆打等情，此有該院家庭暴力事件驗傷診斷書在卷
    可證（偵卷第23頁）。而告訴人與案外人蘇名義於97年8 月
    8 日中午12時許，在北宜公路往宜蘭方向41.5公里處之竹子
    園內，發生通姦、相姦行為1 次，嗣為被告偕同友人潘永清
    、林文賢循線至上址發現，並採取遺留現場之衛生紙團為證
    ，告訴人與案外人蘇名義所涉妨害家庭之罪嫌，已經臺灣臺
    北地方法院檢察署檢察官於98年3 月31日提起公訴，經本院
    98年度易字第970 號受理等情，亦經本院調閱該刑事卷宗核
    閱無訛。該妨害家庭案件雖迄未判決，惟經該案檢察官將被
    告於97年8 月8 日在案發現場所採取遺留現場之衛生紙團送
    驗結果，該衛生紙團混有告訴人與案外人蘇名義之DNA ，此
    有內政部警政署刑事警察局98年2 月23日出具之鑑驗書在卷
    可證（該案偵卷第83頁）；且告訴人於97年9 月17日偵訊時
    亦供稱：當日有在北宜公路往宜蘭方向41.5公里處之竹子園
    內與蘇名義發生通姦行為，係在蘇名義於竹子園內所擺設鋪
    有樹葉之鐵架上進行，當日係伊之生理日，事後蘇名義有拿
    衛生紙擦拭自己等語（該案偵卷第35頁）；另證人林文賢、
    潘永清亦於偵訊時結證稱：97年8 月8 日有陪同被告前往竹
    子園，先看到蘇名義之機車，再看到告訴人之機車，進入竹
    子園後，被告有拾取地上遺留之衛生紙，地上樹葉及衛生紙
    均有沾血等情（另案偵卷第88頁）。綜此，告訴人如於97年
    8 月7 日即因被告之毆打而受有前述傷勢，怎可能於97年8
    月11日始前往醫院驗傷，且依告訴人之自白及相關卷內資料
    ，告訴人確有於97年8 月8 日與案外人蘇名義在竹子園之鋪
    有樹葉之鐵架上發生性行為，則其前述傷勢亦有可能係當時
    因行動激烈衝撞時所造成。是告訴人於97年8 月7 日與被告
    發生爭執後，既隔數日始前往醫院驗傷，且有前述與他人發
    生性行為之情事，其後並因此遭被告告訴妨害家庭，則前述
    傷勢是否因被告於97年8 月7 日對其為毆打行為所造成，已
    非無疑，被告辯稱「告訴人為逼伊就妨害家庭訴訟和解，才
    告訴伊涉有傷害之罪嫌」等情，即非全然無據。
  (二)告訴人於97年8 月13日前往臺北縣政府警察局中和分局員山
    派出所報案時係供稱：我老公懷疑家中東西不見，有小偷進
    入，當時伊在臥房，被告強拉伊到二樓看蘭花有無失竊，因
    為被告係用力拉扯伊之衣服，造成伊右後頸之皮膚擦傷及左
    前胸瘀傷等語（偵卷第9 頁）；於第一次偵訊時供稱：「（
    問：你在97年8 月7 日受傷，為何8 月11日才去驗傷？）因
    為當時是痛，有產生瘀青，被告當時用手拉我的衣服，還推
    我、打我。」等語（偵卷第38頁）；於第二次偵訊時則供稱
    ：「（問：當天有無其他人在場？）我二個兒子都在場，一
    個16歲，一個8 歲，大兒子跟被告住，所以他不敢來作證。
    ... （問：8 月7 日當天為何沒去報案？）因為還沒有發現
    瘀青。」等語（偵卷第45頁）；其於本院審理時則結證稱：
    「（問：97年8 月7 日晚上你和被告是否都在坪林鄉之家中
    ？）被告先在家中，我後來才帶孩子乙○○、何俊明回家，
    家中還有一個潘永清在，他是被告的朋友。... （問：被告
    如何毆打你？）被告就揍我，打我胸部的部份，潘永清都沒
    有替我講話，還火上加油。（問：被告除了打你胸部外，還
    有無其他毆打或傷害的舉動嗎？）之後我跑到廚房去洗碗，
    被告後來還掐我脖子，還有舉動要拿刀殺我，是乙○○拉住
    被告，叫被告不要這樣，被告才放手，我差點被被告弄死了
    。（問：毆打你的地點？）鶯子瀨家中之房間，他來房間質
    問我去坪林做什麼，我想是潘永清挑撥的，還有廚房。（問
    ：在場看到你們吵架及毆打的人還有誰？）乙○○、何俊明
    及潘永清，潘永清比我還要早到我家中，我是帶孩子去打籃
    球，我問被告為何這樣質問我，是否為潘永清挑撥的。...
    （提示97偵字19613 卷第9 頁問：你當時跟警察講說你是在
    臥室內被被告拉扯，是否如此？）當時是在臥房的門邊，其
    實被告在臥房裡面就對我有舉動了，我的內衣也被被告弄壞
    了。（問：你是否又提到被告有拉你到二樓去看蘭花？）我
    沒有上樓去。... （問：你剛剛提到8 月7 日晚上案發時間
    是八點，你說你有帶小孩去坪林打籃球，二個小孩都在你身
    邊？）是。... （問：乙○○97年8 月7 日當天晚上有無補
    習？）不知道，當天是星期六，乙○○他經常去學校，當天
    我有帶他們去打籃球，至於有無補習不清楚。（問：97年8
    月7 日是星期四，是否想起？）乙○○有無去補習我不清楚
    。」等語（本院卷第52-54 頁）。而證人乙○○則於本院審
    理時證稱：案發當日伊在學校、補習班上課上到10點才回到
    家中，因為為了參加基測，升國中三年級時之暑假之星期一
    至星期五，均每天在學校、補習班上課至10點才回家，當日
    係被告載伊回家，回家時家中有被告、告訴人、弟弟及奶奶
    ，當日伊並未看到被告與告訴人爭吵，亦未發現二人有爭吵
    之情事等語（本院卷第68-70 頁）。綜此，由告訴人前述之
    證稱，顯見告訴人不僅對於當日與被告發生爭執地點、受傷
    經過、毆打部位、當日是否出現瘀青等情節之供述前後不一
    ，且其證稱案發時證人乙○○在場目睹經過之情，亦與證人
    乙○○之證述明顯不符，則能否以告訴人前後指述不一之證
    詞，作為不利於被告之認定，亦非無疑。
  (三)臺灣板橋地方法院97年度家護字第1273號雖裁准告訴人對被
    告所為民事通常保護令之聲請，惟由該民事通常保護令之理
    由觀之，該保護令並未審酌告訴人有與案外人蘇名義於97年
    8 月8 日發生婚外情之行為，且依證人即告訴人之弟李維福
    於該院調查時之證稱，97年8 月7 日其亦未在坪林現場目睹
    本件爭吵之經過。況在該保護令於97年11月28日作成之前，
    告訴人早已於97年11月5 日撤回向本院聲請核發通常保護令
    之聲請，此有97年11月5 日本院家事法庭通知書在卷可證（
    偵卷第39頁），則告訴人是否因自認理虧而撤回，亦非無疑
    。綜此，基於審判獨立之原則，本院自不受該保護令所認定
    之事實之拘束。
五、綜上所述，本件被告是否有於97年8 月7 日毆打告訴人，以
    及告訴人所受傷勢是否係被告於當日毆打所造成，尚有合理
    懷疑存在，則公訴人所舉之證據，尚無法證明被告確有普通
    傷害之犯意。本院對於卷內訴訟資料經逐一剖析，參互審酌
    ，尚無從獲得有罪之心證，參照前開法律規定及判例意旨所
    示，應諭知被告無罪之判決，以示慎斷。
據上論斷，應依刑事訴訟法第284 條之1 、第301 條第1 項，判
決如主文。
本案經檢察官黃兆揚到庭執行職務。
中    華    民    國    98    年    6     月    19    日
                        刑事第六庭法  官 林孟皇
本正本證明與原本無異。
如不服本判決應於收受送達後10日內向本院提出上訴書狀，並應
敘述具體理由；其未敘述上訴理由者，應於上訴期間屆滿後20日
內向本院補提理由書（均須按他造當事人之人數附繕本）「切勿
逕送上級法院」。告訴人或被害人如對於本判決不服者，應具備
理由請求檢察官上訴，其上訴期間之計算係以檢察官收受判決正
本之日期為準。
                                  書記官  楊雅鈞
中    華    民    國    98    年    6     月    19    日


司法院資訊處製作；財團法人民間司法改革基金會備份。
